【裁判字號】    97,上訴,1020
【裁判日期】    970626
【裁判案由】    毒品危害防制條例等
【裁判全文】
臺灣高等法院刑事判決                97年度上訴字第1020號
上  訴  人
即  被  告  乙○○
選任辯護人  呂福元律師
            許淵秋律師
上列上訴人因毒品危害防制條例等案件，不服臺灣板橋地方法院
96年度訴字第3260號，中華民國96年12月26日第一審判決（起訴
案號：臺灣板橋地方法院檢察署96年度偵字第4962號），提起上
訴，本院判決如下：
    主  文
原判決關於轉讓禁藥部分，及定執行刑部分均撤銷。
乙○○被訴轉讓禁藥部分無罪。
    理  由
一、公訴意旨略以：被告乙○○明知甲基安非他命係毒品危害防
    制條例所稱之第二級毒品，亦為藥事法所規範之禁藥，不得
    轉讓，竟基於轉讓禁藥甲基安非他命之犯意，於民國九十六
    年一、二月間在臺北縣成功路三四號六樓租屋處，無償轉讓
    微量之甲基安非他命共五次（數量均不詳）供其男友人甲○
    ○施用，因認被告涉犯藥事法第八十三條第一項之轉讓禁藥
    五罪罪嫌。
二、按犯罪事實應依證據認定之，無證據不得認定犯罪事實；被
    告之自白，不得作為有罪判決之唯一證據，仍應調查其他必
    要之證據，以察其是否與事實相符；又不能證明被告犯罪者
    ，應諭知無罪之判決，刑事訴訟法第一百五十四條第二項、
    第一百五十六條第二項、第三百零一條第一項分別定有明文
    。次按刑事訴訟法第一百六十一條已於九十一年二月八日修
    正公布，其第一項規定：檢察官就被告犯罪事實，應負舉證
    責任，並指出證明之方法。因此，檢察官對於起訴之犯罪事
    實，應負提出證據及說服之實質舉證責任。倘其所提出之證
    據，不足為被告有罪之積極證明，或其指出證明之方法，無
    從說服法院以形成被告有罪之心證，基於無罪推定之原則，
    自應為被告無罪判決之諭知（最高法院九十二年台上字第一
    二八號判例意旨參照）。
三、本件公訴人認被告涉犯上開罪嫌，無非係以此部分事實，業
    據被告自白，並經證人甲○○於警詢及偵查中證述明確為其
    論據。
四、訊據被告則否認有提供安非他命供證人甲○○施用，辯稱：
    其沒有轉讓之意思，只是因為與甲○○同居之關係等語。查
    被告於偵查中固自白於九十六年一、二月間有請甲○○施用
    安非他命約五次，於原審就轉讓禁藥部分亦認罪；證人甲○
    ○於警訊復稱其所吸食之安非他命係由被告免費提供，於偵
    查中證稱被告在九十六年一、二月間有請其施用安非他命殘
    渣，約五、六次等語，似相符合。惟查：
(一)證人甲○○於警訊中已供稱其最後一次施用安非他命係在九
    十五年十一月初，十一月中旬之後就沒有再碰等語（見偵查
    卷第二六頁），則其於偵查中所證述之被告在九十六年一、
    二月間有請其施用安非他命五、六次一節，即有矛盾。證人
    甲○○於本院證稱其所指之時間應係其與被告於九十五年農
    曆過年前至九十六年二月二十八日同居在一起之時間，是公
    訴意旨所指之被告於九十六年一、二月間轉讓安非他命予證
    人甲○○施用，即有違誤，被告於偵查中自白之於九十六年
    一、二月間請證人施用安非他命約五次一節，亦與事實不符
    ，先予敘明。
(二)再證人甲○○固稱被告有免費供其施用安非他命，但其所謂
    免費施用之情節，證人於本院證稱：伊與被告係男女朋友之
    同居人。伊在租屋處的時候看到茶几底下有安非他命就拿起
    來使用，被告並有沒有告訴伊要吸食安非他命自己去拿，係
    伊看到安非他命在那邊就自己去拿。伊也曾購買過安非他命
    與被告一起使用。伊自己有購買，被告也有購買，就放在家
    裡的茶几，要使用的人就自己去拿，並不是刻意說要請伊使
    用，拿的時候也不需要經過同意就可以拿去吸食，要吸食就
    拿去吸食。在同居那段時間被告並沒有親手拿安非他命請伊
    吸食。同居期間費用支付之問題，如果要支付房租那個日期
    ，被告身上沒有錢就是伊拿出來，如果被告有錢就她就支付
    ，在同居那段時間日常生活費誰有錢就誰支付，沒有分很清
    楚等語（見本院九十七年六月十二日審判筆錄）。是由證人
    證述之情節觀之，被告與證人甲○○間顯係基於同財共居之
    意思而同居生活，其二人間有事實上之夫妻關係，就購買之
    物不分彼此而共同使用，則被告基於與證人同財共居之關係
    不反對證人自行拿取其所購買之安非他命施用，其主觀上是
    否有移轉所有權之轉讓禁藥意思，自非無疑。被告所購買之
    安非他命雖客觀上未反對證人自行取用，但其主觀上實無區
    分你我之轉讓意思。被告辯稱其係因與證人同居，並沒有轉
    讓之意思等情，並非無據，就公訴人所指其有轉讓禁藥之犯
    行，尚有合理之懷疑存在，無法使本院形成有罪之心證，罪
    疑惟輕，自應為有利於被告之認定。此外復查無其他積極證
    據，足以證明被告有公訴人所指轉讓安非他命之意思，揆諸
    首揭說明，應為被告無罪之諭知。
五、原審未察，未能探究證人甲○○所謂被告免費供其吸食安非
    他命之真意及實際情形，遽依被告認罪之表示而認定其有轉
    讓禁藥五次之犯行，尚有違誤，被告上訴否認有轉讓之意思
    ，非無理由，應由本院將原判決此部分撤銷，另為被告無罪
    之諭知，又原判決就定執行刑部分亦失所附麗，應併予撤銷
    。
據上論斷，應依刑事訴訟法第三百六十九條第一項、第三百零一
條第一項，判決如主文。
本案經檢察官陳大偉到庭執行職務。
中    華    民    國    97    年    6     月    26    日
            刑事第十五庭  審判長法  官  吳昭瑩
                                法  官  蘇隆惠
                                法  官  李正紀
以上正本證明與原本無異。
如不服本判決，應於收受送達後十日內向本院提出上訴書狀，其
未敘述上訴之理由者並得於提起上訴後十日內向本院補提理由書
（均須按他造當事人之人數附繕本）。
                                書記官  鄭信昱
中    華    民    國    97    年    6     月    26    日


司法院資訊處製作；財團法人民間司法改革基金會備份。
